臺灣臺北地方法院刑事判決　　　　　　　100年度訴字第322號
公　訴　人　臺灣臺北地方法院檢察署檢察官
被　　　告　李振銘
上列被告因違反公司法等案件，經檢察官提起公訴（100年度偵
字第1107號），被告於準備程序中為有罪之陳述，經告知簡式審
判程序之旨，並聽取當事人之意見後，本院合議庭裁定本件改行
簡式審判程序，判決如下：
    主  文
李振銘共同公司負責人，公司應收之股款，股東並未實際繳納，
而以申請文件表明收足，處有期徒刑陸月，如易科罰金，以新臺
幣壹仟元折算壹日；減為有期徒刑參月，如易科罰金，以新臺幣
壹仟元折算壹日。
    事  實
一、李振銘係利銘國際有限公司（下稱「利銘公司」）之登記負
    責人，亦為商業會計法第4條所稱之商業負責人，明知公司
    申請設立登記時，應收之股款應由股東實際繳納，不得僅以
    書面或申請文件表明收足，竟與真實姓名年籍均不詳之何姓
    友人、英哲企管顧問社登記負責人洪蔡月娥、實際負責人洪
    英哲及國鑫聯合會計師事務所會計師陳玉媚（上開三人所涉
    違反公司法罪嫌，業據臺灣臺北地方法院檢察署檢察官另案
    提起公訴，現由本院審理中）共同基於違反公司法、商業會
    計法使財務報表發生不實結果及使公務員登載不實之犯意聯
    絡，先由李振銘於民國96年4月2日，前往第一商業銀行八德
    分行開立戶名為利銘公司籌備處之活期存款帳戶（帳號：00
    0000000000號），再將存摺、印章、公司登記資料均交付真
    實姓名年籍均不詳之何姓友人，由該員轉交英哲企管顧問社
    ，由洪蔡月娥將新臺幣（下同）100萬元匯款至前揭利銘公
    司籌備處帳戶，並由洪英哲、洪蔡月娥等人影印存摺作為股
    款業經股東繳納之存款證明及製作成不實之利銘公司存款
    100萬元之股東繳納股款明細表、資產負債表及公司設立登
    記資本額查核報告書，再於各項會計報表上蓋用代刻之公司
    及負責人印章，將資本額查核報告書工作底稿交給陳玉媚簽
    章，完成公司法第7條授權會計師查核簽證資本額之作業後
    ，旋於同年月4日將上揭100萬元自利銘公司籌備處之帳戶轉
    回洪蔡月娥之帳戶內，並未實際用於利銘公司之經營。李振
    銘再委由何姓友人將利銘公司設立登記文件檢同登記申請書
    、公司章程、股東名簿，連同上開查核報告等相關資料，於
    96年4月11日向經濟部中部辦公室申請公司設立登記，使該
    管承辦公務員審查認為形式要件均已具備，並於同日核准利
    銘公司之設立登記，足以生損害於主管機關對於公司管理之
    正確性。
二、案經臺灣臺北地方法院檢察署檢察官自動檢舉簽分偵查後起
    訴。
    理  由
一、上開犯罪事實，業據被告李振銘於本院審理中坦承不諱，並
    有公司及分公司基本資料查詢（明細）、第一商業銀行存摺
    類取款憑條、第一商業銀行存款憑條、經濟部96年4月11 日
    經授中字第09631947790號函（稿）、利銘公司設立登記申
    請書、利銘公司股東同意書、利銘公司委託書、利銘公司公
    司設立登記資本額查核報告書、利銘公司股東繳納現金股款
    明細表、利銘公司資產負債表、第一商業銀行八德分行於99
    年10月14日以99一八德字第136號檢送戶名為利銘公司籌備
    處帳號為00000000000號帳戶之開戶資料及第一商業銀行八
    德分行於100年5月18日以100一八德字第71號檢送利銘公司
    籌備處帳號為0000000000號帳戶自開戶迄100年5月18日止之
    交易往來明細表在卷足憑，足認被告任意性自白與事實相符
    ，應堪採信。綜上所述，本件事證明確，被告犯行堪以認定
    ，應依法論科。
二、按資產負債表乃商業會計法第28條第1項第1款所列之財務報
    表；次按行為人於90年11月12日公司法修正後，辦理公司登
    記事項，如有明知為不實之事項，而使公務員登載於職務上
    所掌之公文書，足以生損害於公眾或他人者，因主管機關僅
    為形式審查，故即有刑法第214條之適用（最高法院96年度
    第5次刑事庭會議決議參照）。被告為利銘公司之負責人，
    依公司法第8條第1項規定，為公司負責人，亦屬商業會計法
    第4條規定之商業負責人。是核被告所為，係犯公司法第9條
    第1項公司應收股款股東未實際繳納而以申請文件表明收足
    之罪、商業會計法第71條第5款利用不正當方法致使財務報
    表發生不實結果罪及刑法第214條使公務員登載不實罪。被
    告、洪英哲、洪蔡月娥、陳玉媚與真實姓名年籍均不詳之何
    姓友人就前揭利銘公司部分違反公司法、使公務員登載不實
    事項於職務上所掌之公文書及利用不正當方法致使財務報表
    發生不實結果之犯行，有犯意聯絡及行為分擔，皆為共同正
    犯。至於違反公司法及商業會計法部分，洪英哲、洪蔡月娥
    、陳玉媚及真實姓名、年籍均不詳之何姓友人雖均不具身分
    ，惟依刑法第31條第1項之規定，仍成立共同正犯，併此敘
    明之。被告明知公司應收股款，股東並未實際繳納，竟持內
    容登載不實之公司資產負債表、股東繳納現金股款明細表，
    而以申請文件表明收足，使公務員登載於職務上所掌公文書
    ，係一行為觸犯數罪名之想像競合犯（最高法院96年度第7
    次刑事庭會議參照），應從一重之違反公司法第9條第1項前
    段之罪處斷。爰審酌被告明知公司申請設立登記，對股東應
    收之股款應確實收足，不得以申請文件表明收足，竟基於上
    開犯意聯絡，以未實際繳納公司應收股款而以申請文件表明
    收足、使公務員登載不實、以不正當方法致使財務報表發生
    不實結果，其所為係妨礙國家就公司管理及資本查核之正確
    性，損及社會經濟交易安全，本不宜寬貸，惟考量被告犯後
    坦承犯行，顯見其已知悔悟，復斟酌其犯罪動機、目的、手
    段及智識程度等一切情狀，量處如主文所示之刑，並諭知易
    科罰金之折算標準。末查，本件被告之上開犯罪時間，係在
    96 年4月24日以前，合於中華民國九十六年罪犯減刑條例之
    減刑條件，爰依法減其宣告刑2分之1，並諭知同上之易科罰
    金折算標準。
三、據上論斷，依刑事訴訟法第273條之1第1項，公司法第9條第
    1項，商業會計法第71條第5款，刑法第11條、第214條、第
    31條第1項、第28條、第55條、第41條第1項前段，刑法施行
    法第1條之1，中華民國九十六年罪犯減刑條例第2條第1項第
    3款、第7條，判決如主文。
中    華    民    國   100    年    10    月    17    日
           刑事第十庭   法  官  柯姿佐
上正本證明與原本無異。
如不服本判決應於收受送達後10日內向本院提出上訴書狀，並應
敘述具體理由；其未敘述上訴理由者，應於上訴期間屆滿後20日
內向本院補提理由書（均須按他造當事人之人數附繕本）「切勿
逕送上級法院」。
                        書記官  林蓮女
中    華    民    國   100    年    10    月    17    日